【裁判字號】    98,訴更,1
【裁判日期】    980630
【裁判案由】    毒品危害防制條例
【裁判全文】
臺灣桃園地方法院刑事判決               98年度訴更字第1號
公  訴  人  臺灣桃園地方法院檢察署檢察官
被      告  丙○○
被      告  乙○○
上  一  人
選任辯護人  張運弘律師
            李宏文律師
上列被告因違反毒品危害防制條例案件，經檢察官提起公訴（95
年度偵字第9300號、第9562號、第21123 號），本院於民國97年
4 月8 日以96年度訴字第245 號判決後，因公訴人不服提起上訴
，經臺灣高等法院於民國97年12月18日以97年度上訴字第2549號
判決撤銷發回，本院更為判決如下：
    主  文
丙○○、乙○○均無罪。
    理  由
一、公訴意旨略以：被告乙○○與徐奕陞（經臺灣高等法院判決
    確定）為夫妻，被告丙○○則為徐奕陞女友，俱明知甲基安
    非他命屬毒品危害防制條例第2 條第2 項第2 款所定之第二
    級毒品，不得販賣及非法持有，被告乙○○竟圖牟取不法利
    益，與徐奕陞共同基於販賣甲基安非他命之概括犯意聯絡，
    自民國94年11月初某日起至95年4 月24日止，以甲基安非他
    命每1 公克新臺幣（下同）3,500 元之價格，向姓名、年籍
    不詳綽號「鬥陣」之成年男子販入後，以每1 公克3,500 元
    至4,000 元之價格，在渠等位在桃園縣桃園市○○街43巷13
    號5 樓租屋處附近及桃園縣大溪鎮、臺北縣新莊市等地點，
    販賣予人牟利，計以此方式連續販賣甲基安非他命予江俊哲
    、戊○○、丁○○、甲○○、己○○與姓名、年籍不詳綽號
    「阿義」、「阿清」、「寶寶」、「雅雅」、「沈仔」等人
    ，而徐奕陞知悉可能已遭檢警查緝，恐其身攜毒品為檢警查
    獲，遂於不詳時、地，將海洛因5 包（驗餘淨重1.18公克）
    、甲基安非他命11包（驗餘含包裝袋重4.474 公克）交付予
    被告丙○○持有，被告丙○○明知海洛因、甲基安非他命均
    屬禁藥，竟將之藏放在女性胸罩內，嗣於95年4 月24日13時
    30 分 許，在臺北縣泰山鄉○○路48號之「風尚汽車旅館」
    前，為警查獲被告丙○○，待被告丙○○解至警局採尿檢查
    時，查悉上情，並扣得前開海洛因5 包、甲基安非他命11包
    ，另於95年4 月24日15時23分許，在被告乙○○上述租屋處
    內，扣得甲基安非他命24包（驗餘含包裝袋重8.229 公克）
    、電子磅秤1 臺、夾鍊袋4 包及葡萄糖1 包等物，因認被告
    乙○○涉犯毒品危害防制條例第4 條第2 項之販賣第二級毒
    品罪嫌，被告丙○○涉犯藥事法第83條第1 項之寄藏禁藥罪
    嫌等語。
二、按犯罪事實應依證據認定之，無證據不得認定犯罪事實；又
    不能證明被告犯罪者，應諭知無罪之判決，刑事訴訟法第15
    4 條第2 項、第301 條第1 項分別定有明文。再按刑事訴訟
    法上所謂認定犯罪事實之證據，係指足以認定被告確有犯罪
    行為之積極證據而言，如未能發現相當證據或證據不足以證
    明，自不能以推測或擬制之方法，以為裁判基礎。而刑事訴
    訟上證明之資料，無論其為直接或間接證據，均須達到通常
    一般之人均不致有所懷疑，而得確信其為真實之程度，始得
    據為有罪之認定，若關於被告是否犯罪之證明未能達此程度
    ，而有合理懷疑之存在，致使無從形成有罪之確信，根據「
    罪證有疑，利於被告」之證據法則，即不得遽為不利被告之
    認定，復有最高法院29年上字第3105號、76年臺上字第4986
    號判例可資參照。
三、本件認定事實所引用之本件卷內所有卷證資料，並無證據證
    明係公務員違背法定程序所取得，且被告乙○○、丙○○及
    辯護人於本院行準備程序時就卷內所有之卷證資料之證據能
    力均表示無意見，卷內之文書證據亦無刑事訴訟法第159 條
    之4 之顯有不可信之情況與不得作為證據之情形，則依刑事
    訴訟法第159 條之5 之規定，本件認定事實所引用之本件卷
    證所有文書證據，均有證據能力，合先敘明
四、公訴人認被告乙○○涉犯共同連續販賣第二級毒品罪嫌，被
    告丙○○涉有寄藏禁藥罪嫌，係以被告乙○○、丙○○於警
    詢及檢察官訊問時之自白，共同被告徐奕陞、江俊哲之供述
    ，證人戊○○、丁○○、甲○○、蔡宜君於偵查中之證述，
    並有毒品鑑定書、通訊監察譯文及扣案之海洛因、甲基安非
    他命、電子磅秤、夾鍊袋、葡萄糖等物為其主要論據。
五、訊據被告乙○○固坦承於95年4 月24日在桃園縣桃園市○○
    街43巷13號5 樓租屋處內，為警查獲海洛因14包（驗餘淨重
    4.78公克）、甲基安非他命24包（驗餘含包裝袋重8.229 公
    克）及電子磅秤1 臺、夾鍊袋4 包、葡萄糖1 包等事實，惟
    堅詞否認有何共同連續販賣第二級毒品甲基安非他命之犯行
    ，辯稱：前開毒品係伊與徐奕陞共同持有供己施用，伊於警
    詢中之供述係不實在等語，另訊據被告丙○○則坦承於95年
    4 月24日員警有在其身上查獲海洛因5 包（驗餘淨重1.18公
    克）、甲基安非他命11包（驗餘含包裝袋重4.474 公克）之
    事實，然堅詞否認有何寄藏禁藥之犯行，辯稱：前開毒品係
    伊與徐奕陞共同施用的，當天伊與徐奕陞剛從汽車旅館下來
    ，當時伊正在整理包包，鐵門已經快要打開了，徐奕陞看到
    外面有影子，就直接將毒品塞到伊的內衣，伊一時沒有反應
    過來，鐵門打開之後，伊就被警察查獲等語。經查：
  (一)於95年4 月24日15時23分許，在被告乙○○上述租屋處內，
    為警查獲海洛因14包、甲基安非他命24包、電子磅秤1 臺、
    夾鍊袋4 包及葡萄糖1 包等物，另於95年4 月24日19時55分
    許，員警在被告丙○○身上查獲海洛因5 包、甲基安非他命
    11包等情，為被告乙○○、丙○○所不否認，並有臺北市政
    府警察局刑事警察大隊搜索扣押筆錄2 份附卷可佐（見偵卷
    第105 頁至第114 頁），復有前開扣案毒品可稽，堪以採信
    。另上開扣案毒品經送法務部調查局、行政院衛生署管制藥
    品管理局鑑定結果，就前開白粉19包均檢驗出有第一級毒品
    海洛因成分（其中14包合計淨重4.78公克，其中5 包合計淨
    重1.18公克），另就前開結晶體35包則檢驗出第二級毒品甲
    基安非他命之成分（其中24包合計驗餘毛重8.229 公克，另
    11包合計驗餘毛重4.474 公克）無訛，此有法務部調查局95
    年6 月13日調科壹字第080011287 號、95年6 月16日調科壹
    字第080011288 號鑑定書及行政院衛生署管制藥品管理局95
    年6 月12日管檢字第0950005697號鑑定書各1 份附卷足憑（
    見偵卷第249 頁至第251 頁、第253 頁），上開事實，應堪
    採信。
  (二)關於被告乙○○被訴販賣第二級毒品之部分：
    1.被告乙○○於警詢時雖供述：伊曾代徐奕陞轉手交付販賣
      之毒品很多次，詳細次數伊已經不記得了，交易的金額都
      是由徐奕陞收取的（見偵卷第76頁），惟據證人徐奕陞前
      於95年4 月25日第2 次警詢時先供稱：伊有託被告乙○○
      交付所販賣之毒品及收取現金情事，但被告乙○○並不知
      情等語（見偵卷第16頁），復於檢察官訊問時證稱：伊會
      事先撥電告以被告乙○○將毒品丟下來，由伊朋友在下面
      接收，但被告乙○○完全不知情，至金錢則由伊收取等語
      （詳偵卷第136 頁、第137 頁），於本院另案審理時改結
      證稱：伊向「藥頭」拿取毒品時，被告乙○○、丙○○有
      時會陪同前往，但伊未將毒品交予第三人，被告乙○○、
      丙○○亦未參與，且無刻意隱瞞情事，至監聽譯文所指「
      你過來我太太也會丟下來」係要被告乙○○丟下鑰匙以讓
      來電之人上樓，而通訊監察譯文中所記載「你直接幫我拿
      1 個袋子，那邊有東西，直接幫我用，你不要敲，大概秤
      1.15到1.17…」則是伊央求被告乙○○準備相同分量之海
      洛因、甲基安非他命，當時伊與被告乙○○要一起出門，
      準備的毒品是伊與被告乙○○自己要施用的，應分以2 個
      袋子裝，電話所述1 個袋子為口誤，不要敲乃因甲基安非
      他命已屬小顆，而重量多由伊秤重，因為被告乙○○不懂
      ，伊並沒有請乙○○轉交販賣的毒品及幫伊收取現金等語
      （詳本院96年度訴字第245 號卷第98頁至第106 頁），細
      譯證人徐奕陞所述各節，證人徐奕陞雖曾證述被告乙○○
      有代為交付毒品及交付現金，惟證人徐奕陞均證述被告乙○○對於販賣毒品情事並不知情，且依證人徐奕陞所證述
      之內容觀之，並無實際指出被告乙○○係於何時、何地代
      其交付毒品及交付現金，是證人徐奕陞上開證述之內容，
      實無法為不利於被告乙○○之佐證。
    2.另質以被告徐奕陞所持門號0000000000號行動電話通訊監
      察譯文，被告徐奕陞與持用門號0000000000號行動電話之
      不詳女子，於95年1 月19日凌晨1 時40分至41分間交談內
      容為「A 女：阿昌，小A 叫我跟你講，要跟你差1 張。徐
      奕陞：好，他來叫他打我老婆電話，因為我要出去，我叫
      我老婆拿給他。A 女：好，他說明天或後天會拿給你。徐
      奕陞：她會從樓上丟下去。A 女：啊！徐奕陞：到時候叫
      他打我老婆電話，我老婆會丟下去。A 女：好，拜拜」，
      另於95年3 月20日凌晨0 時56分至57分間，徐奕陞所使用
      之門號0000000000號行動電話與持用門號0000000000號行
      動電話之男子通話，內容為「徐奕陞：你朋友還要嗎？B
      男：要啦！徐奕陞：我愛睡你過來拿。B 男：好拉！我說
      看看。徐奕陞：你過來我太太也會丟下去，我叫我太太。
      B 男：好啦！徐奕陞：他要多少？B 男：我要再問。徐奕
      陞：看怎樣聯絡」，此有通訊監察譯文1 份附卷可佐（見
      偵卷第29頁、第36頁），惟A 女、B 男與證人徐奕陞間之
      對話，究係交付何種物品，證人徐奕陞可獲取多少金錢，
      卷內並無其他證據足以佐證，是難僅憑上開通訊監察譯文
      所載，即認定被告乙○○確有受證人徐奕陞託付而交付毒
      品與他人之情。另者，證人徐奕陞所使用門號0000000000
      行動電話與被告乙○○持用之門號0000000000號行動電話
      ，於95年3 月21日23時20分至21分之通話紀錄內容為「被
      告乙○○：你在家嗎？徐奕陞：人家要調東西，我要出去
      了。被告乙○○：要不要買東西給你吃？徐奕陞：來不及
      了，人家要『硬的』，1 個要5,000 ，1 個要…，我先去
      送一送，妳自己回來先睡覺不用等我，因為我等一下還要
      進『東西』，妳明天要點痣自己去點」等語，亦有通訊監
      察譯文1 份附卷可佐（見偵卷第39頁），復依證人徐奕陞
      於本院前案審理時證述，該通電話係要與他人合資購買甲
      基安非他命等情（見96年度訴字第245 號卷第100 頁），
      證人徐奕陞否認該次對話與交易毒品有關，然縱使證人徐
      奕陞於上述電話中所述之內容係要販賣毒品予他人，證人
      徐奕陞至多僅將他人要毒品一事告以被告乙○○，別無何
      央求被告乙○○與之一同參與之情形，殊不論被告徐亦陞
      此舉涉犯何罪，然被告乙○○既無何實行構成要件行為，
      或有與之共謀犯罪情事存在，當不得僅此認被告乙○○前
      於警詢時所述有代被告徐奕陞轉手交付毒品與他人之事屬
      實。況且，另參以被告徐奕陞所使用門號0000000000號行
      動電話與乙○○所持門號0000000000號行動電話，於95年
      4 月1 日凌晨0 時10分至11分間之通話紀錄內容為「徐奕
      陞：妳直接幫我拿1 個袋子，那邊有東西，直接幫我用，
      妳不要敲，大概秤1.15到1.17都可以。被告乙○○：拿那
      邊的東西？徐奕陞：桌上有。被告乙○○：桌上很多包。
      徐奕陞：隨便拿1 個小型的袋子秤，我打給妳再下來，妳
      趕快用一用。被告乙○○：喔」，此亦有通訊監察譯文1
      份附卷可佐（見偵卷第57頁），依上開通訊監察譯文之內
      容所記載，僅係證人徐奕陞要求被告乙○○分裝海洛因、
      甲基安非他命情形，俱無提及分裝目的為何，而證人徐奕
      陞於電話中亦僅催促被告乙○○趕緊裝妥而已，則渠等該
      次通話本意為何，尚仍存疑，復查無證人徐奕陞嗣後有交
      付被告乙○○所分裝之毒品與他人之事實存在，得否逕論
      以被告乙○○有共同販賣海洛因、甲基安非他命情事，顯
      有疑問。綜上所述，依據證人徐奕陞與被告乙○○之通訊
      監察譯文，均未提及被告乙○○有與證人徐奕陞共同販賣
      毒品情事存在，且前開通訊監察譯文內容亦不明確，查無
      何可為補強而認有各該販賣海洛因、甲基安非他命之情，
      自難僅憑上開通訊譯文謂被告乙○○確涉與被告徐奕陞共
      犯販賣海洛因、甲基安非他命之事為真。
    3.證人戊○○、丁○○、甲○○、蔡宜君、許瓊尹前於警詢
      及證人戊○○、丁○○、甲○○、蔡宜君於檢察官訊問時
      ，固有指證證人徐奕陞有販賣海洛因、甲基安非他命情事
      ，但均未曾指證被告乙○○共同販賣第一、二級毒品情形
      （詳偵卷第181 頁、第190 頁至第191 頁、第200 頁、第
      206 頁、第212 頁、第225 頁至第226 頁、第228 頁至第
      229 頁、第231 頁至第232 頁、第240 頁至第241 頁），
      且經本院傳訊證人戊○○、丁○○、蔡宜君到庭作證，證
      人戊○○、蔡宜君均證述從未與被告乙○○見過面，亦不
      認識被告乙○○等語（見本院98年度訴更字第1 號卷第58
      頁、第205 頁），而證人丁○○亦證述：伊確定伊都是直
      接從徐奕陞的手上拿到甲基安非他命等語（見本院97年度
      訴更字第1 號卷第63頁），倘證人徐奕陞販賣第一、二級
      毒品之犯罪事實縱堪認定，惟卷內並無證據足以佐證被告
      乙○○有共同參與販賣毒品之情事，並無法以被告乙○○
      與證人徐奕陞間為配偶關係，即遽論被告乙○○有與證人
      徐奕陞就販賣毒品有犯意之聯絡或行為之分擔。
    4.至被告乙○○於95年4 月24日15時23分許，在桃園縣桃園
      市○○街43巷13號5 樓為警查獲時，雖扣得海洛因14包、
      甲基安非他命24包、電子磅秤1 臺、夾鍊袋4 包及葡萄糖
      1 包等物，已詳如前述，被告乙○○辯稱：前開毒品為其
      與被告徐奕陞共同持有以供渠等施用，其餘物品為徐奕陞
      所有等語，客觀言之，被告乙○○、徐奕陞既需購入毒品
      供已施用，則渠等自備分裝袋以利分次施用，並備妥磅秤
      測量以免交易糾紛，亦符常理，且市面上商家販售塑膠分
      裝袋通常整包出售，故被告乙○○持有前開扣案物品，均
      無違背常情及施用毒品習慣，自不得遽認被告乙○○係為
      販賣甲基安非他命而持有前開扣案物品。況且，被告乙○○基於施用第二級毒品甲基安非他命之犯意，於95年4 月
      24日為警採尿回溯96小時內某時，在臺灣地區不詳地點，
      施用甲基安非他命1 次之犯行，及證人徐奕陞基於施用第
      一、二級毒品之概括犯意，自94年10月底某日起至95年4
      月24日止，在桃園縣桃園市○○路43巷13號5 樓租屋處等
      地，施用第一級毒品海洛因及第二級毒品甲基安非他命多
      次，分經本院以95年度毒聲字第979 號、第851 號裁定送
      觀察勒戒，嗣均認無繼續施用毒品傾向，爰經臺灣桃園地
      方法院檢察署檢察官以95年度毒偵字第2983號、96年度毒
      偵緝字第23號為不起訴處分確定等情，有前開不起訴處分
      書及臺灣高等法院被告前案紀錄表各1 份附卷足佐，準此
      ，被告乙○○於查獲之時，尚有施用第二級毒品甲基安非
      他命之情，證人徐奕陞亦有施用海洛因、甲基安非他命情
      形，與本案為警查獲之毒品種類相同，復被告乙○○與證
      人徐奕陞為夫妻，所持毒品為渠等共有，亦合於情理，殊
      難僅憑被告乙○○持有前開毒品，逕論確有販賣第一、二
      級毒品之行為。
    5.小結，依卷存證據，並無法證明被告乙○○於94年11月初
      某日起至95年4 月24日止，在桃園縣桃園市○○街43巷13
      號5 樓租屋處附近及桃園縣大溪鎮、臺北縣新莊市等地點
      ，與證人徐奕陞連續販賣第二級毒品甲基安非他命予江俊
      哲、戊○○、丁○○、甲○○、己○○與姓名、年籍不詳
      綽號「阿義」、「阿清」、「寶寶」、「雅雅」、「沈仔
      」等人。
  (三)關於被告丙○○被訴違反藥事法之部分：
    1.按所謂寄藏係指受他人之寄託而為之隱藏而言，如係供自
      己吸食之用而非受託為人隱藏，即與寄藏禁藥罪之要件不
      合，最高法院著有82年臺上字第3002號判決可資參照。
    2.被告丙○○於警詢時及檢察官訊問雖供述：因徐奕陞說最
      近覺得怪怪的，臨出汽車旅館前徐奕陞將毒品交付給伊藏
      在胸部，這些毒品是要伊保管的，沒有供伊施用等情（見
      偵卷第73頁、第133 頁），惟據證人徐奕陞於檢察官訊問
      及本院原審審理時均證述：在被告丙○○身上查獲之毒品
      係2 人合拿，為躲避警員臨檢，故藏放在被告丙○○胸罩
      內較為安全，因為路檢時比較不會搜女生的私處，何時購
      入已經不記得，但渠等為男女朋友，不會分別何人使用較
      多等語（見偵卷第138 頁、本院96年度訴字第245 號卷第
      108 頁、第109 頁），審酌被告丙○○與證人徐奕陞該時
      為男女朋友，且渠等於查獲之時均有施用第一、二級毒品
      情事，先後經臺灣板橋地方法院以95年度毒聲字第1605號
      裁定、本院以95年度毒聲字第851 號裁定送觀察勒戒，嗣
      均認無繼續施用毒品傾向，爰分別經臺灣板橋地方法院檢
      察署檢察官以96年度毒偵緝字第13號、臺灣桃園地方法院
      檢察署檢察官以96年度毒偵緝字第23號為不起訴處分確定
      等情，有前開不起訴處分書及臺灣高等法院被告前案紀錄
      表各1 份在卷可參，準此，被告丙○○、證人徐奕陞該時
      均有施用海洛因、甲基安非他命情事，且渠等為男女朋友
      ，則前開毒品為渠等共同施用所用之物，亦屬合乎常情，
      復因搜索婦女之身體，除有不能情形外，應命婦女行之，
      而員警多數為男性，胸罩又為女子私處，被告丙○○、證
      人徐奕陞基此將前開毒品藏放在被告丙○○胸罩內，以避
      免多數之男性員警搜查，即有可能，自難謂被告丙○○確
      屬受寄而持有前開毒品，本件核無其他補強證據，證明被
      告丙○○於警詢之自白與事實相符，自難僅憑被告丙○○
      於警詢之自白，認定被告丙○○有寄藏禁藥之事實。
  (四)綜上所述，於95年4 月24日15時23分許，被告乙○○雖在其
    租屋處為警查獲海洛因14包、甲基安非他命24包，另於95年
    4 月24日19時55分許，為警在被告丙○○身上查獲海洛因5
    包、甲基安非他命11包，然此僅得證明渠等有持有前開毒品
    情事，縱被告乙○○、丙○○前於警、偵詢有自白共同連續
    販賣第一、二級毒品、寄藏禁藥之事實，惟依卷內之證據不
    足以佐認被告乙○○、丙○○涉有上述犯行。揆諸首揭說明
    ，本案關於被告乙○○被訴共同連續販賣第二級毒品罪及被
    告丙○○被訴寄藏禁藥罪之證明，均未達於通常一般之人均
    不致有所懷疑，而得確信其為真實之程度，殊屬無從為有罪
    之確信，即應為被告乙○○、丙○○無罪之諭知。
據上論斷，應依刑事訴訟法第301 條第1 項前段，判決如主文。
本案經檢察官蔡如惠到庭執行職務。
中    華    民    國    98    年    6     月    30    日
                  刑事第四庭  審判長法  官  袁雪華
                                    法  官  陳可薇
                                    法  官  張淑華
以上正本證明與原本無異。
如不服本判決應於收受判決後10日內向本院提出上訴書狀，並應
敘述具體理由。其未敘述上訴理由者，應於上訴期間屆滿後20日
內向本院補提理由書(均須按他造當事人之人數附繕本)「切勿逕
送上級法院」。
                                    書記官  鄭嘉惠
中    華    民    國    98    年    6     月    30    日


司法院資訊處製作；財團法人民間司法改革基金會備份。
